臺灣高等法院刑事裁定
110年度毒抗字第1374號
抗  告  人  
即  被  告  許小龍



上列抗告人即被告因毒品危害防制條例案件，不服臺灣宜蘭地方
法院110年度毒聲字第325號，中華民國110年8月23日裁定（聲請
案號：臺灣宜蘭地方檢察署110年度聲觀字第279號、110年度毒
偵字第62號），提起抗告，本院裁定如下：
    主  文
抗告駁回。                                             
    理  由
一、原裁定意旨略以：抗告人即被告許小龍於民國109年12月23
    日下午4時20分許為警採尿回溯96小時內之某時許，在不詳
    地點、以不詳方式，施用第二級毒品甲基安非他命1次之事
    實，有抗告人於109年12月23日下午4時20分許為警經其同意
    採集之尿液，經送慈濟大學濫用藥物檢驗中心以氣相層析質
    譜儀分析法檢驗，鑑定結果呈安非他命、甲基安非他命之陽
    性反應，有毒品犯罪嫌疑人尿液採驗作業管制紀錄、慈濟大
    學濫用藥物檢驗中心檢驗總表附卷可參（警刑科偵字第1100
    000697號卷第7～9頁），並有扣案玻璃球1個可佐。堪認抗告
    人於上揭時、地，確實有施用甲基安非他命1次之行為。抗
    告人雖否認有施用第二級毒品犯行，並稱伊有用感冒藥及痛
    風藥云云，惟警經其同意採集之尿液，送慈濟大學濫用藥物
    檢驗中心以氣相層析質譜儀分析法檢驗，鑑定結果呈安非他
    命、甲基安非他命之陽性反應，有毒品犯罪嫌疑人尿液採驗
    作業管制紀錄、慈濟大學濫用藥物檢驗中心檢驗總表附卷可
    參，並有扣案玻璃球1個可佐，足徵被告確有於前開採尿前
    回溯96小時內之某時許在不詳地點，以不詳方式施用第二級
    毒品甲基安非他命1次，其上開施用第二級毒品犯行洵堪認
    定。且依行政院衛生署管制藥品管理局於92年8月21日管檢
    字第0920006729號函：「安非他命、甲基安非他命無醫療用
    途，該等成分均為國內禁用之第二級毒品，經行政院衛生署
    核准之市售成藥及處方藥，均不含安非他命、甲基安非他命
    等毒品成分」，堪認被告縱於採尿前有服用感冒藥、痛風消
    炎藥等多種藥品，衡情該等藥品皆屬主管機關核准許可販售
    之成藥或處方藥，依上開函釋不可能含有國內禁用之第二級
    毒品成分，進而導致被告服用後尿液檢體呈現安非他命、甲
    基安非他命等陽性反應，是被告所辯並不足採。又抗告人前
    因犯施用毒品案件，經觀察、勒戒後認無繼續施用傾向，於
    101年9月14日執畢釋放，並由臺灣宜蘭地方檢察署檢察官以
    101年度毒偵緝字第37號為不起訴處分確定，其間雖曾因施
    用毒品案件，經法院判處罪刑確定及執行完畢之紀錄，但迄
    今均無受觀察、勒戒或強制戒治之情，有本院被告前案紀錄
    表附卷可稽。是抗告人本案所為施用第二級毒品1次之犯行
    ，距其最近1次觀察、勒戒執行完畢釋放即101年9月14日，
    已逾3年，核屬毒品危害防制條例第20條第3項所規定之「3
    年後再犯」。從而，依據檢察官之聲請，裁定令抗告人入勒
    戒處所觀察、勒戒等語。
二、抗告意旨略以：抗告人因身上疼痛，手腳無法自理，又媽媽
    動刀，需要伊陪伴，請求給予一次機會，並讓抗告人戒癮治
    療云云。
三、經查：
　㈠抗告人於上揭時、地，施用第二級毒品甲基安非他命1次之事
    實，業據原審認定如前，並論駁抗告人所辯不足採信之理由
    ，復說明抗告人本案所為施用第二級毒品1次之犯行，距其
    最近1次觀察、勒戒執行完畢釋放即101年9月14日，已逾3年
    。從而，依據檢察官之聲請，裁定令抗告人入勒戒處所觀察
    、勒戒，核其認事用法，均無違誤。
  ㈡按毒品危害防制條例規定之觀察、勒戒處分係屬強行規定，
    倘有施用毒品之行為，除檢察官審酌個案情形，依毒品危害
    防制條例第24條第1項先依刑事訴訟法第253條之1第1項、第
    253條之2第1項第4款至第6款或第8款規定，為附條件之緩起
    訴處分時，而可排除適用外，凡經檢察官聲請，法院僅得依
    法裁定准駁令入勒戒處所觀察、勒戒，尚無自由斟酌以其他
    方式替代之權。況且毒品危害防制條例第20條第1項至第3項
    之觀察、勒戒規定，係針對施用毒品者所設預防、矯正之保
    安處分，目的在斷絕施用毒品之身癮及心癮，屬強制規定，
    為刑罰之補充制度，兼具刑罰不可替代之教化治療作用，尚
    無因施用毒品者之主觀上個人或家庭因素而免予執行之理。
    再抗告人於警詢時自承：當時是我朋友提供給我吸食的，並
    未購買等語（警卷第3頁），且抗告人有多次施用毒品之前
    科記錄，有本院被告前案紀錄表可稽，足見抗告人有管道可
    取得毒品供己施用，堪信其自主戒除毒癮可能性不高。本件
    檢察官斟酌個案具體情節，認為不適合對抗告人為附命完成
    戒癮治療等附條件之緩起訴處分，而聲請法院裁定觀察、勒
    戒，核屬其職權之行使，其裁量並無違法或不當，法院自僅
    得就檢察官聲請觀察、勒戒有無理由而為裁定。
　㈢抗告意旨另以其手腳疼痛無法自理、母親動刀，並提出照片2
    張、羅東聖母醫院診斷證明書、身心障礙證明書等資料為憑
    。然上開所指，核與其是否令入勒戒處所觀察、勒戒並無關
    聯，且其於觀察、勒戒期間本得請求勒戒處所之醫護人員給
    予適當照料，自不得因此解免依法應受之觀察、勒戒處分。
    是抗告人所辯，尚非可採。
四、綜上所述，原審以抗告人確有施用第二級毒品1次之犯行，
    因而裁定令抗告人入勒戒處所觀察、勒戒，核其認事用法，
    並無違法或不當。抗告意旨猶執前詞，提起抗告，為無理由
    ，應予駁回。　　　
據上論斷，應依刑事訴訟法第412條，裁定如主文。
中　　華　　民　　國　　110 　年　　10　　月　　7 　　日
                  刑事第七庭    審判長法　官  孫惠琳
                                      法　官  連雅婷
                                      法　官  張育彰
以上正本證明與原本無異。
不得再抗告。
                                      書記官  蔡麗春
中　　華　　民　　國　　110 　年　　10　　月　　7 　　日